臺灣臺中地方法院刑事判決　　　　　　　96年度訴字第2155號
公　訴　人　臺灣臺中地方法院檢察署檢察官
被　　　告　乙○○
上列被告因常業詐欺案件，經檢察官提起公訴（96年度偵字第18
55號），被告於準備程序中就被訴事實為有罪之陳述，本院合議
庭裁定由受命法官獨任進行簡式審判程序，判決如下：
    主    文
乙○○共同以意圖為自己不法之所有，以詐術使人將本人之物交
付為常業，處有期徒刑貳年，減為有期徒刑壹年。緩刑肆年，緩
刑期間付保護管束。
    犯罪事實
一、乙○○自民國九十四年一月間某日起迄九十四年七月間止，
    與綽號「魯味」【註：魯味即甲○○，甲○○所為常業詐欺
    犯行，業據其於本院自承不諱，見本院九十六年八月二十二
    日審理筆錄，是其常業詐欺犯行，宜由檢察官另行偵辦】、
    「小新」及在大陸地區之某詐欺集團，共同基於詐欺取財並
    以之為常業之犯意聯絡，共組詐騙集團，先由「小新」、「
    魯味」購得或自不詳處取得經偽造「莊耀彬」、「陳星輝」
    等人名義申辦之帳戶存摺、金融卡後，交付給乙○○持用，
    再由乙○○吸收與其所屬詐騙集團有常業詐欺犯意聯絡之張
    旭偉（已死亡，另經不起訴處分），以每次提領款項千分之
    八（起訴書誤為百分之八）之金額作為代價，負責領取該詐
    騙集團詐騙民眾後，民眾匯入人頭帳戶之現金，再依詐欺集
    團成員之指示，將詐得款項匯入詐騙集團指定之帳戶內，或
    交付給「小新」、「魯味」等人，而擔任俗稱「車手」之工
    作，並恃以為生。嗣於九十四年七月七日上午某時，先後由
    自稱為「台新銀行行員」、「劉警官」等詐騙集團之成年人
    員致電丙○○，詐稱：丙○○信用卡款項未繳納，可能是詐
    騙集團所為，應依指示操作金融語音轉帳云云，致使丙○○
    深信不疑，遂於同日下午二時許依詐騙集團人員指示操作金
    融語音轉帳，並先轉帳匯款新台幣（下同）九十九萬九千八
    百十九元至陳星輝遭冒名申辦之臺灣郵政股份有限公司和美
    郵局帳戶（下簡稱臺灣郵政公司，帳號：00000000000000）
    內，後再語音轉帳九十二萬二千一百零五元至莊耀彬遭冒名
    申辦之臺灣郵政中和大華郵局帳戶內。待丙○○將上開款項
    匯入上揭人頭帳戶後，再由「小新」、「魯味」與其所屬之
    詐騙集團成員立即通知負責擔任「車手」之乙○○、張旭偉
    臨櫃領取現金，而分別由張旭偉於同日至新竹樹林頭郵局以
    臨櫃之方式，提領匯入陳星輝上揭郵局帳戶之現金九十一萬
    一千元；由乙○○於同日至新竹經國路郵局以臨櫃領款之方
    式，提領匯入莊耀彬上揭郵局帳戶內之現金八十五萬元，乙○○、張旭偉再將前開領取之款項扣除其應得之報酬後，即
    交付予該詐騙集團人員，並恃以維生。嗣經丙○○向員警報
    案處理後，為警循線查悉上情。
二、案經丙○○訴由內政部警政署刑事警察局移送臺灣臺中地方
    法院檢察署檢察官偵查起訴。
    理    由
一、上開事實，業據被告乙○○於檢察官偵查及本院審理時供承
    不諱，並經告訴人丙○○於警詢及本院審理時指述甚詳，且
    有共犯張旭偉於警詢時供述明確，復有告訴人丙○○所申辦
    之中國信託商業銀行帳戶（000000000000）歷史交易資料（
    可證明告訴人確有語音轉帳之事實）及內政部警政署刑事警
    察局之鑑驗書（可證明被告及共犯張旭偉確有於前揭時、地
    臨櫃填寫提款單之事實）等在卷可稽，足見被告之自白，核
    與事實相符。本案事證明確，被告上開犯行，洵堪認定。
二、按刑法上所謂「常業犯」，指反覆以同種類行為為目的之社
    會活動之職業性犯罪而言，至於犯罪所得之多寡，是否恃此
    犯罪為唯一之謀生職業，則非所問（最高法院八十五年台上
    字第五一０號判例意旨參照）。查被告自九十四年一月起至
    九十四年七月間止參與上開犯行，時間達六個月餘，依被告
    於偵查時供稱：上開期間所取得因詐欺取財金額千分之八之
    報酬總計約三十至四十萬元（見96年度偵字第1855號卷第16
    頁），換算結果，被告前後共提領被害人所匯入之項款，共
    計達三千七百五十萬至五千萬元之多，顯見被告恃以該犯罪
    所得為生活之資，揆諸上開說明，顯屬常業犯無疑。被告意
    圖於一定之期間內取得收入來源，供生活所需，並以重複實
    施同種類之詐欺行為為之，自可認係常業犯。被告多次詐欺
    犯行，經檢察官以常業詐欺一罪起訴，本院審理結果，亦認
    為符合被告行為時之常業詐欺罪，雖修正施行之刑法，已刪
    除第三百四十條常業詐欺罪之規定，而當時常業詐欺罪，其
    法定本刑為一年以上七年以下有期徒刑，得併科五萬元以下
    罰金，刑法修正後，因常業犯已經刪除，應將所犯各詐欺罪
    分論併罰，而刑法第三百三十九條第一項之普通詐欺罪，其
    法定本刑為五年以下有期徒刑、拘役或科或併科（銀元）一
    千元以下罰金。被告之詐欺行為有多次，依新法各別多次論
    斷詐欺罪之結果，其刑度顯較修正刪除前刑法第三百四十條
    常業詐欺罪為重，經比較新舊法結果，應依刑法第二條第一
    項前段之規定，適用有利於被告之法律，即適用被告行為時
    之修正刪除前刑法第三百四十條常業詐欺罪處罰。是核被告
    所為，係犯修正前刑法第三百四十條之常業詐欺罪。被告與
    共犯「魯味」（即甲○○，其所為常業詐欺犯行，業據其於
    本院自承不諱，見本院九十六年八月二十二日審理筆錄）、
    「小新」及大陸地區詐欺集團之成年人，彼此間具有犯意聯
    絡及行為分擔，俱為共同正犯【按修正後刑法第二條第一項
    明文：「行為後法律有變更者，適用行為時之法律。但行為
    後之法律有利於行為人者，適用最有利於行為人之法律。」
    改採「從舊從輕」主義，係規範行為後法律變更所衍生新舊
    法律比較適用之準據法，以適用最有利於行為人之法律為原
    則。據此，法院裁判時已在新法施行之後，雖新舊法之內容
    有所修正，但對行為人倘無有利或不利之情形者（例如僅修
    正法律用語，新舊法法定仍屬相同），即無適用上開規定為
    新舊法比較之問題。查刑法第二十八條原規定：「二人以上
    共同『實施』犯罪之行為者，皆為共同正犯。」亦於上述時
    間同時修正為：「二人以上共同『實行』犯罪之行為者，皆
    為共同正犯。」將舊法之「實施」修正為「實行」。原「實
    施」之概念，包含陰謀、預備、著手及實行等階段之行為，
    修僅共同實行犯罪行為始成立共同正犯。是新法共同正犯之
    範圍縮小，排除陰謀犯、預備犯之共同正犯。新舊法共同正
    犯之規定固有修正，但對本件被告與其他共犯係基於犯意聯
    絡，共同實行詐欺取財犯行而言，不論新法、舊法，均構成
    共同正犯，上述刑法第二十八條之修正內容，對於被告二人
    並無「有利或不利」之影響，依前述說明，自無適用修正後
    刑法第二條第一項之規定為比較新舊法適用之必要，最高法
    院九十五年度台上字第五六六九號判決要旨參照】。爰審酌
    被告值壯年，不以正當方式賺取生活所需，圖不勞而獲，及
    其參與犯罪時間，在集團中所擔任之角色，被害人蒙受詐騙
    受害款項非微，所為嚴重破壞社會經濟秩序，更使被害人產
    生對社會的不信任感，嚴重危害社會秩序，行為實值非難，
    已與告訴人丙○○達成和解，暨被告坦白犯行，深表悔意，
    犯罪後態度良好等一切情狀，量處如主文所示之刑。本件被
    告犯罪之時間，係在九十六年四月二十四日以前，所犯符合
    中華民國九十六年罪犯減刑條例所定之減刑條件，應依該減
    刑條例第二條第一項第三款之規定，減其宣告刑二分之一，
    故減為有期徒刑壹年。末查：被告前無刑案前科，此有臺灣
    高等法院被告前案紀錄表在卷可稽，於本件詐欺集團並非指
    任主要之指揮角色，並於本院審理時供出共犯（甲○○），
    且於本院中展現誠意，與被害人丙○○達成和解，有和解書
    一份可按，又被告之父郭金源患精神分裂症，為中度精神障
    礙，此有中華民國身心障礙手冊可稽，另被告之祖父郭發年
    歲亦高達九十餘歲，需人照料其日常生活，亦有戶口簿影本
    及台中縣豐原市北陽里里長之證明書各一份可稽，再本院考
    量被告未曾因故意犯罪受有期徒刑以上刑之宣告，僅因社會
    歷練不足、一時貪念，因而觸犯本件詐欺之罪責，經此偵審
    程序及科刑教訓，當知所警惕，而無再犯之虞，爰依刑法第
    七十四條第一項規定併予諭知緩刑四年【蓋被告行為後，刑
    法第七十四條關於緩刑之規定固業已修正，然本件被告前未
    曾犯罪而受有期徒刑宣告，已如前述，不論依修正前後刑法
    第七十四條規定，皆得宣告緩刑。另按犯罪在新法施行前，
    新法施行後，緩刑之宣告，應適用新法第七十四條之規定（
    最高法院九十五年第八次刑庭會議決議參照），是本件被告
    應逕依修正後之刑法第七十四條第一項之規定，併為緩刑之
    宣告。】，以啟自新。惟為協助被告有正確法律觀念，爰併
    依刑法第九十三條第一項規定宣告於緩刑期內付保護管束，
    俾由地方法院檢察署之觀護人提供各種有效且必要之協助，
    以收矯治之效。
三、據上論斷，依刑事訴訟法第二百七十三條之一第一項、第二
    百九十九條第一項前段，刑法第二條第一項前段、第二十八
    條、第三百四十條（修正前）、第七十四條第一項第一款、
    第九十三條第一項，中華民國九十六年罪犯減刑條例第二條
    第一項第三款、第七條，判決如主文。
本案經檢察官顏偉哲到庭執行職務。
中　　華　　民　　國　　96　　年　　 9　　月　　 7　　日
                  刑事第十五庭  法  官  曾佩琦
上正本證明與原本無異。
如不服本判決，應於收受送達後十日內向本院提出上訴書狀（應
敘述具體理由並附繕本）。上訴書狀如未敘述理由，應於上訴期
間屆滿後二十日內補提理由書於本院。
                                書記官  何淑鈴
中　　華　　民　　國　　96　　年　　 9　　月　　 7　　日
附錄本案論罪科刑法條：
【刑法第三百四十條】（修正前）
  以犯第三百三十九條之罪為常業者，處一年以上七年以下有期
  徒刑，得併科五萬元以下罰金。
